臺灣臺北地方法院刑事裁定　
111年度單禁沒字第342號
聲  請  人  臺灣臺北地方檢察署檢察官
被      告  莊曼妮


上列聲請人聲請單獨宣告沒收違禁物案件（104年度聲沒字第372
號），本院裁定如下：
    主  文
聲請駁回。
    理  由
一、聲請意旨略以：被告莊曼妮因違反毒品危害防制條例案件，
    經臺灣臺北地方檢察署（下稱臺北地檢署）檢察官以104年
    度偵字第12412號為不起訴處分確定，然查扣案如附表所示
    之毒品，分別檢出含附表所示之第二級毒品、第三級毒品成
    分，爰依毒品危害防制條例第18條第1項、刑法第40條第2項
    規定，聲請裁定沒收銷燬等語。
二、按違禁物不問屬於犯罪行為人與否，沒收之，且得單獨宣告
    沒收；違禁物或專科沒收之物得單獨宣告沒收，刑法第38條
    第1項、第40條第2項固分有明文。又依毒品危害防制條例第
    18條第1項前段之規定，應予沒收銷燬之毒品，以經查獲之
    第一、二級毒品為限。另毒品依其成癮性、濫用性及對社會
    危害性，共分為四級，施用或持有第三、四級毒品，因其可
    罰性較低，該條例除就持有第三、四級毒品純質淨重逾量設
    有處罰規定外，未另設處罰之規定，然鑑於第三、四級毒品
    均係管制藥品，特於同條例第11條之1明定無正當理由，不
    得擅自持有；第18條第1項後段復規定查獲之第三、四級毒
    品，無正當理由而擅自持有者，均沒入銷燬之，從而，依同
    條例第18條第1項後段應沒入銷燬之毒品，專指查獲施用或
    持有之第三、四級毒品，但不構成犯罪行為者而言，倘係查
    獲製造、運輸、販賣、意圖販賣而持有、以非法方法使人施
    用、引誘他人施用、轉讓及持有第三、四級毒品純質淨重逾
    量者，既屬同條例相關法條明文規定處罰之犯罪行為，即非
    該條項應依行政程序沒入銷燬之範圍。另按再按一事不再理
    為刑事訴訟法上一大原則，蓋對同一被告之一個犯罪事實，
    只有一個刑罰權，不容重複裁判，刑法修正後關於沒收之規
    定雖具有獨立性，而非從刑，然仍屬刑法規定之範疇，自有
    一事不再理原則之適用。是扣案物業經有管轄權之法院諭知
    沒收，若再行重複聲請單獨宣告沒收，即與一事不再理之原
    則相悖，應駁回其聲請。
三、經查，被告前於民國102年間因施用第二級毒品案件，經警
    持本院核發之搜索票，在其位在臺北市○○區○○○路0段00巷0○
    0號2樓住處內查獲，並扣得如附表所示之物，經臺北地檢署
    檢察官偵查後以103年度撤緩毒偵字第211號聲請簡易判決處
    刑，後經本院以103年度簡字第2905號判決判處有期徒刑3月
    確定等情，有上開判決書、扣押物品目錄表、本院搜索票附
    卷可稽、臺灣高等法院被告前案紀錄表附卷可稽。
四、扣案如附表編號1所示之物，僅檢出含第三級毒品3,4-亞甲
    基雙氧甲基卡西酮、愷他命等成分，未檢出含第二級毒品成
    分，第三級毒品成分純質淨重僅約0.23公克，至扣案如附表
    編號2所示之物，則檢出含第二級毒品3,4-亞甲基雙氧甲基
    安非他命成分以及微量第三級毒品3,4-亞甲基雙氧甲基卡西
    酮、硝甲西泮、愷他命等成分等節，有內政部警政署刑事警
    察局102年2月7日刑鑑字第1020009833號鑑定書附卷可參，
    是被告持有扣案如附表所示之物，合計第三級毒品成分純質
    淨重應未達20公克，合先敘明。
五、附表編號1所示之扣案物，應無毒品危害防制條例第18條第1
    項之適用：
　㈠被告為上開犯行後，毒品危害防制條例第11條規定於109年1
    月15日經總統公布修正，並於同年7月15日施行，修正後同
    條例第11條第5項將持有第三級毒品之純質淨重由修正前之
    「20公克以上」修正為「5公克以上」，法定刑由修正前之
    「2年以下有期徒刑、拘役或新臺幣『3萬元』以下罰金」提高
    至「2年以下有期徒刑、拘役或新臺幣『20萬元』以下罰金」
    ，是經比較新舊法結果，修正後之規定對被告並非有利，依
    刑法第2條第1項前段規定，應適用前揭修正前毒品危害防制
    條例第11條第5項規定。
　㈡被告持有如附表編號1、2所示之物，均無達純質淨重20公克
    以上，揆諸前開說明，又依卷內證據觀之，持有附表編號1
    所示之物，似亦無構成其他罪名，是以，此部分既不構成犯
    罪，應依毒品危害防制條例第18條第1項後段規定，依行政
    程序沒入銷燬之，是此部分之聲請於法未合，應予駁回。
六、附表編號2所示之扣案物係重複聲請，亦應予駁回：
　  經查，扣案如附表編號2所示之物雖含第二級毒品成分，業
    如前述，固屬違禁物無訛，惟附表編號2所示之物，已經本
    院以110年度單禁沒字第798號裁定諭知沒收銷燬在案，有臺
    灣高等法院被告前案紀錄表與上開裁定在卷可參，揆諸前揭
    說明，即不得就同一扣案物再行聲請單獨宣告沒收銷燬，是
    此部分聲請亦於法未合，應予駁回。
七、依刑事訴訟法第455條之36第1項前段，裁定如主文。
中　　華　　民　　國　　111 　年　　4 　　月　　19　　日
　　　　　　　　　刑事第二庭    法　官　黃靖崴
以上正本證明與原本無異。如不服本裁定，應於裁定送達後5日
內向本院提出抗告狀。
                                書記官  阮弘毅
中　　華　　民　　國　　111 　年　　4 　　月　　20　　日
附表：
編號 物品 檢驗結果 1 編號A1，褐色液體（以褐色玻璃瓶1瓶包裝） ⒈第三級毒品3,4-亞甲基雙氧甲基卡西酮成分（純度約2%，驗前純質淨重約0.23公克）。 ⒉微量第三級毒品愷他命成分。 ⒊驗前毛重24.54公克（包裝玻璃瓶12.67公克），取6.44公克用罄，驗餘淨重5.43公克。 2 編號A2，綠色液體（以褐色玻璃瓶1瓶包裝） ⒈微量第二級毒品3,4-亞甲基雙氧甲基安非他命成分。 ⒉微量第三級毒品3,4-亞甲基雙氧甲基卡西酮、硝甲西泮、愷他命等成分。 ⒊驗前毛重23.26公克（包裝玻璃瓶12.52公克），取5.77公克用罄，驗餘淨重4.97公克。 備註：「微量」係指純度小於1%